【裁判字號】    89,上易,3977
【裁判日期】    890929
【裁判案由】    就業服務法
【裁判全文】
臺灣高等法院刑事判決                          八十九年度上易字第三九七七號
    上  訴  人  臺灣板橋地方法院檢察署檢察官
    被      告  丁○○
                戊○○
右上訴人因被告等違反就業服務法案件，不服臺灣板橋地方法院八十九年度易字第二
二二一號，中華民國八十九年九月二十九日第一審判決（起訴案號：臺灣板橋地方法
院檢察署八十九年度偵字第五二０四號）提起上訴，本院判決如左：
    主  文
上訴駁回。
    理  由
一、公訴意旨以被告丁○○明知印尼國籍人SITATUN RAHMAWATI SUKIMIN(下稱 SITA
    TUN)及甲○○○○○○ ○HADI SISWANTO(下稱HARNANI)等二人，係其以看護工名義 ，以
    每月新臺幣（下同）一萬五千八百元之代價，自民國八十八年九月十七日，合法
    申請聘僱來臺從事看護其父周慶之工作，其並明知不得將以本人名義聘僱之前揭
    外國人為他人工作，竟仍將其合法聘僱之前揭外國人使其為被告戊○○工作；戊
    ○○亦明知未經許可，同意上開外國人每日至其位於臺北縣三峽鎮添福十四之三
    十三號住處，為戊○○從事搬運貨物等工作，戊○○則每次另給付上開外國人每
    人五十元作為代價。嗣於八十九年一月二十四日上午十時許，在上開戊○○住處
    為警當場查獲，因指被告二人分別違反就業服務法第五十三條第二、三款之規定
    ，應依同法第五十八條第一項後段論處云云。
二、按犯罪事實應依證據認定之，無證據不得推定其犯罪事實；又不能證明被告犯罪
    者，即應諭知無罪之判決，刑事訴訟法第一百五十四條、第三百零一條第一項分
    別定有明文。本案公訴人認被告丁○○、戊○○涉有違犯就業服務法之罪嫌，無
    非以該二名外勞SITATUN及HARNANI在警訊時證述歷歷，暨現場照片四幀等為其論
    據。
三、訊據被告丁○○、戊○○均矢口否認有何違反就業服務法之犯行，被告丁○○、
    辯稱：伊與戊○○僅姊弟二人，父母均需看護，所僱用之外勞與父母有語言障礙
    ，伊單身，白天上班，乏人協助照料父母，因之上班前將父母及外勞二人，自土
    城住處一起載至三峽姊姊住處，請戊○○幫忙照料，伊未要求外勞幫忙戊○○工
    作；戊○○則辯稱：該二名外勞係看護其父母，並未作其他工作，伊亦未要求外
    勞幫忙掃地、搬運物品等語。
(一)按就業服務法第五十三條第二款之所謂「為他人工作」者，係指該外國人並非以
    為其所合法聘僱之名義人工作之意思而工作，而係以為非法聘僱其工作之人之意
    思工作者而言，反之，僅係一時間之權宜，顧及現今工商業社會生活型態將被看
    護者移往他處，仍由該外國人為之看護，本質上仍屬為自己原來聘僱意思從事工
    作，而非為他人工作，自難逕繩以該法之刑責，先此敘明。
(二)查被告丁○○現在單身，僅伊與父母同住，除姐姐戊○○外無其他兄弟姐妹，被
    告之父周慶左肢因惡性腫瘤而截肢、罹老年癡呆症，已不能認人自理生活；其母
    周林丁快脛骨開放性骨折、趾骨骨折、足踝韌帶斷裂等事實，有被告丁○○之戶
    籍謄本、及診斷書影本二件在卷可參 (見原審卷第十二、二七、二九頁) 。被告
    丁○○、白天上班前將父母及外勞SITATUN及HARNANI一併送戊○○處，並告知外
    勞SITATUN及HARNANI因白天家中無人，而將二人送去戊○○處，每日至丁○○下
    班即行接回土城， SITATUN等二人在三峽戊○○處皆為照料被告父母等事實，並
    經證人 SITATUN及HARNANI 在本院訊問時到庭結證屬實，有筆錄在卷可稽。參諸
    SITATUN及HARNANI 二人或不懂中文或不熟悉中文之事實，並為證人 SITATUN 及
    HARNANI 兩人在本院訊問時到庭結證在卷，且SITATUN及HARNANI在警訊及本院訊
    問時均需經翻譯。是被告等所辯稱被告丁○○因上班工作之原因，上班時白天無
    人在家，所僱外勞不能與父母充分溝通而將父母及及外勞送三峽戊○○處，託戊
    ○○一併兼顧一節，應屬實在，堪予採信。
(三)雖前揭二名外勞於警訊中均陳：「：：戊○○平常從事生意，家裡經常會存放一
    些貨物，有時候戊○○會要我在那幫忙打掃或搬運貨物，每次所得約新臺幣五十
    元。」等語（ 見偵查卷第七至十頁）。惟查經本院傳喚證人即外勞 SITATUN 及
    HARNANI ，兩人分別到庭均堅詞否認在警訊中有上開陳述，此有筆錄在卷可考，
    且證人SITATUN及HARNANI二人不識中文，在警訊筆錄中均經翻譯，但查該翻譯陳
    春祥業已出境，為證人即警員乙○○在本院訊問時供明在卷，本院無從傳查。又
    據證人即到場查獲本案之員警丙○○、乙○○、宋永貴在本院訊問時分別到庭證
    稱：本案係因有人檢舉戊○○前開處所有外勞，但並未具體舉發外勞在該址做何
    事，伊等據報前去處理，看見SITATUN及HARNANI在一樓，被告之父坐在輪椅上之
    周慶亦在該處。丙○○並證稱SITATUN及HARNANI之警訊筆錄錄音已不存在等語。
    則該SITATUN及HARNANI警訊筆錄所供是否屬實，已非無疑。況證人 SITATUN及HA
    RNANI 證稱：伊二人在戊○○住處均係照料被告之父母，被告丁○○、戊○○並
    未要求伊二人為戊○○掃地、搬運貨物，兩人均無收取戊○○五十元之情事，八
    十九年一月二十四日員警前開取締當天， SITATUN及HARNANI 當時正在樓下照料
    並帶被告之父周慶去散步等語，並有筆錄在本院卷可參。查上開證人 SITATUN及
    HARNANI現分別另為他人所雇，均非受僱於被告，則 SITATUN及HARNANI，之證詞
    應無偏坦被告之必要 。參諸前開警員之證詞及卷附之照片均無該外勞 SITATUN
    及HARNANI 搬運貨物之情節，依上開照片亦無從認定係該二名外國人有為工作搬
    貨之事實，更不足以此為被告等有罪之認定證據。
四、據上所述，被告等家中人丁單薄，被告丁○○迫於現實，白天將父母在白天託已
    出嫁之姊姊戊○○照料，其辯解尚屬合理，且本件既乏證據證明其有指示外勞為
    其姊姊戊○○工作，即難認其有檢察官起訴書所指之犯行。再查被告丁○○既將
    父母及外勞一併送被告周馥處，外勞SITATUN及HARNANI二人為照料被告之父母而
    清潔住處場地，亦不能指有超過其受僱之工作內容。況本件並無積極證據足證戊
    ○○有雇用外勞SITATUN及HARNANI為其工作。此外，本院復查無其他積極證據，
    足認被告等涉有公訴人指訴犯行。
五、原審同此認定，以本件不能證明被告等犯罪，而為被告等無罪判決之諭知，經核
    並無不合。檢察官上訴以該二名外勞係被告丁○○所聘僱，其核可之工作係看護
    ，竟在被告戊○○處從事打掃或搬運貨物之工作，且從事顯非與看護相關之工作
    ，原審認定此乃日常瑣碎之附屬性雜務，而非就業服務法第五十三條所規範者，
    非但於法無據，且恐日後以看護名義僱用之外籍勞工，借予他人從事看護以外之
    工作，均將持此一判決之見解脫免刑事責任云云，指摘原判決不當。惟查：被告
    丁○○並無指示外勞二人為戊○○工作，且本案亦查無積極證據足證被告戊○○
    有雇用外勞工作，縱外勞有在場打掃，亦不違反渠等受僱幫傭照料被告之父母之
    工作內容，均如前述。是檢察官上訴所指各節，尚不足採，其上訴即無理由，應
    予駁回。
據上論斷，應依刑事訴訟法第三百六十八條，判決如主文。
本案經檢察官沈明倫到庭執行職務。
中      華      民      國      九十     年    元      月    十七       日
                              臺灣高等法院刑事第九庭
                                  審判長法  官  李  文  成
                                        法  官  官  有  明
                                        法  官  何  菁  莪
右正本證明與原本無異。
不得上訴。
                                        書記官  吳  瑞  英
中      華      民      國     九十     年     元      月    十九       日


司法院資訊處製作；財團法人民間司法改革基金會備份。
